【裁判字號】    99,消債清,20
【裁判日期】    990630
【裁判案由】    清算事件
【裁判全文】
臺灣士林地方法院民事裁定            99年度消債清字第20號
債  務  人  乙○○
代  理  人  甲○○
上列當事人聲請清算事件，本院裁定如下：
    主  文
債務人乙○○自中華民國九十九年六月三十日下午五起開始清算
程序，並同時終止清算程序。
    理  由
一、按債務人對於金融機構因消費借貸、自用住宅借款、信用卡
    或現金卡契約而負債務，在聲請更生或清算前，應提出債權
    人清冊，以書面向最大債權金融機構請求協商債務清償方案
    ，並表明共同協商之意旨，消費者債務清理條例第151 條第
    1 項定有明文。次按，債務人不能清償債務或有不能清償之
    虞，於法院裁定開始更生程序或許可和解或宣告破產前，得
    向法院聲請清算，觀諸同條例第3 條、第80條規定自明。再
    按，法院開始清算程序之裁定，應載明其年、月、日、時，
    並即時發生效力；債務人之財產不敷清償清算程序之費用時
    ，法院應裁定開始清算程序，並同時終止清算程序，同條例
    第83條第1 項、第85條第1 項分別定有明文。
二、聲請意旨略以：伊有不能清償債務之情事，於消費者債務清
    理條例施行後，曾以書面向最大債權金融機構即安泰商業銀
    行股份有限公司請求共同協商債務清償方案，惟伊配偶涂成
    平中風後行動不便，需人24小時照料生活起居且伊尚有3 名
    未成年子女亦需人照顧而於97年11月間辭職，全家經濟收入
    僅依賴政府低收入戶補助及殘障補助，是伊無法負擔任何還
    款方案致協商不成立。且伊未經法院裁定開始更生程序或許
    可和解或宣告破產，爰向本院聲請清算等語。
三、經查，債務人所主張之上開事實，業據提出債務人全戶戶籍
    謄本（見本院卷第26至28頁）、前置協商不成立通知書（見
    本院卷第25頁）、財政部臺北市國稅局96至97年度綜合所得
    稅各類所得資料清單（見本院卷第12頁、第11頁）、財政部
    臺北市國稅局財產歸屬資料清單（見本院卷第13 頁 ）、財
    團法人金融聯合徵信中心當事人綜合信用報告─債務清理條
    例前置協商專用債權人清冊（見本院卷第19至22頁）、財團
    法人金融聯合徵信中心當事人綜合信用報告（見本院卷第57
    至67頁）等為證，核閱屬實。佐諸債務人自陳為照料中風配
    偶於97年11間辭職，全家經濟來源為政府低收入戶補助及殘
    障補助，業據提出債務人之勞工保險被保險人投保資料表及
    明細（見本院卷第23頁）、涂成平之中國醫藥大學附設醫院
    臺北分院診斷證明書（見本院卷第29頁、第75頁）及勞工保
    險失能診斷證明書（見本院卷第49頁背面至50頁背面）、政
    府補助轉帳資料（見本院卷第68頁）等為證，堪認為真。是
    債務人一家5 口之收入僅新臺幣（下同）2 萬3,974 元，其
    本身別無資產，而其自陳負擔無擔保債務達339 萬1,661 元
    ，明顯資產小於負債。從而，債務人主張其有不能清償債務
    之情事，堪認為真實。再者，佐諸其業據提出之財產及收入
    狀況說明書、綜合所得稅各類所得資料清單及財產歸屬資料
    清單，復參酌本件清算程序之規模，足認債務人之財產應不
    敷清償清算程序之費用，爰依上開規定裁定開始本件清算程
    序，並同時終止清算程序。
四、法院終止清算程序後，債務人之債務並非當然免除，仍應由
    法院斟酌同條例有關免責之規定，諸如第133 條、第134 條
    、第135 條等，依職權認定是否裁定免責，附此敘明。
五、爰裁定如主文。
中    華    民    國    99    年    6     月    30    日
                  民事第一庭  法      官  黃珮禎
上為正本係照原本作成。
開始清算程序之裁定不得抗告，如不服同時終止清算程序之裁定
，應於裁定送達後10日內，以書狀向本院提出抗告，並繳納抗告
費新臺幣1千元。
中    華    民    國    99    年    6     月    30    日
                              書  記  官  周嫣蘋

司法院資訊處製作；財團法人民間司法改革基金會備份。
